【裁判字號】    89,易,3657
【裁判日期】    891016
【裁判案由】    贓物等
【裁判全文】
臺灣高雄地方法院刑事判決                        八十九年度易字第三六五七號
    公訴人  臺灣高雄地方法院檢察署檢察官
    被  告  甲○○
右列被告因贓物等案件，經檢察官提起公訴（八十九年度偵字第八八五九號、第一一
四三０號），本院判決如左：
    主  文
甲○○收受贓物，處有期徒刑參月；又共同連續偽造公印文，累犯，處有期徒刑伍月
。扣案之偽造「龔伯璋」、「傅昱瑋」名義國民身分證各壹枚，沒收之；應執行有期
徒刑柒月。扣案之偽造「龔伯璋」、「傅昱瑋」名義國民身分證各壹枚，沒收之。
    事  實
一、甲○○明知不詳姓名之人於民國八十七年五月十日二十時許至八十七年七月二十
    九日間之某一時點，在不詳地點交付之已將引擎號碼磨損，並懸掛莊政勳失竊之
    ＹＶＶ─五００號機車車牌之綠色車身山葉牌輕型機車，係屬來歷不明之贓車，
    竟仍予以收受，並於八十七年七月二十九日，將機車交予其知情之女友龔素慧騎
    用（龔素慧部分業經判決確定）。嗣於八十七年八月三日十九時三十分許，龔素
    慧騎乘該部機車行經高雄市前鎮區○○○路二十一號前，為警攔檢查獲，並循線
    查知上情。
二、又甲○○另因偽造文書案件，經本院於八十八年十二月十六日以八十八年度雄簡
    字第一六六五號簡易判決，判處有期徒刑三月確定，於八十九年三月十四日易科
    罰金執行完畢。八十九年三月十三日，為現役軍人之甲○○因逾假未歸營，國防
    部東部軍事法院檢察署乃於八十九年三月二十二日發佈通緝，嗣於通緝期間，甲
    ○○為逃避查緝，竟於八十九年四月間，基於共同偽造證書之概括犯意，先經由
    報紙刊登之分類廣告，向不詳姓名之人購得上有偽造「內政部印」及「高雄市政
    府」公印文鋼印各一枚之以「龔伯璋」及「傅昱瑋」為名義之未著照片偽造國民
    身分證各一枚，再由甲○○連續將自己照片黏貼其上以完成偽造前開二枚國民身
    分證，足生損害於戶政機關對於國民身分資料管理之正確性及「龔伯璋」「傅昱
    瑋」二人。迨至八十九年五月十八日二十時許，甲○○為警在高雄市○○路與澄
    清路口之九橫綱球館外查獲，並在其褲袋內之皮夾扣得前開二枚偽造之國民身分
    證，始查得上情。
三、案經高雄市憲兵隊移送臺灣高雄地方法院檢察署檢察官暨臺灣高雄地方法院檢察
    署檢察官自動簽分並偵查起訴。
    理  由
一、訊據被告甲○○固不否認前開懸掛ＹＶＶ─五００號機車車牌之綠色車身山葉牌
    輕型機車，確係他人交付且停放在其高雄市○○區○○街二一九號四樓之六住處
    樓下騎樓，並於八十七年七月二十九日，將之交予現為其妻子之龔素慧騎用，且
    前開二枚偽造國民身分證確係由其褲袋內之皮夾查獲等情，惟矢口否認有何收受
    贓物及偽造證書犯行，辯稱：前開機車係友人楊義平於八十五年二月間交付以供
    抵債，伊不知道該車為贓車，又偽造之國民身分證係其妻龔素慧放入其皮夾內，
    伊根本不知其皮夾內有前開二枚偽造國民身分證云云。經查：本件被告如何明知
    前開機車係屬贓車仍予收受，又如何為求躲避追緝偽造前開二枚國民身分證等情
    ，業據證人龔素慧迭於本院八十八年度易字第一六五四號案件，及本件偵查、審
    理時證述明確，而前開扣案「龔伯璋」及「傅昱瑋」名義之國民身分證，經本院
    分別實際以紫光燈照射並與真正之國民身分證比對結果，發現其中「龔伯璋」名
    義之國民身分證整張呈螢光反應、背面無中正紀念堂印記浮現，正面之「中華民
    國國民身分證」字樣與真正之國民身分證明顯不同；另「傅昱瑋」名義之國民身
    分證，正面之國旗及內政部印記略呈螢光反應，背面雖有中正紀念堂印記浮現，
    惟模糊不清，均與真正之國民身分證明顯不同，故前開二枚國民身分證均顯係偽
    造之國民身分證，亦有勘驗筆錄一紙在卷可佐，被告雖以前揭情詞置辯，惟查：
  (一)前開引擎號碼已磨損之綠色車身山葉牌輕型機車，其上所懸掛之ＹＶＶ─五００
    號機車車牌，係被害人莊政勳於八十七年五月十日二十時許，在高雄市前鎮區○
    ○○路泛亞銀行前所失竊，有車輛竊盜、車牌失竊資料個別查詢報表一份附卷可
    按，而被告於收受該機車時，僅拿取機車鑰匙、並未拿取該機車之行車執照，嗣
    於收受該機車後，始終未曾更換車牌，並以大鎖鎖住輪子等情，亦為被告於前開
    八十八年度易字第一六五四號案件及本院調查時自承屬實，加以其另自承確有告
    訴證人龔素慧前開機車是來路不明的車子等語，與證人龔素慧於前開八十八年度
    易字第一六五四號案件中供稱：甲○○說那輛機車來路不明，不要再騎了等語相
    一致（見本院八十九年十月五日訊問筆錄及該案八十八年八月五日訊問筆錄），
    顯見被告應於八十七年五月十日二十時許後始收受該機車，且收受後即一直為其
    所持有，收受時亦明知該機車為贓車無誤，否則迨無可能於收受時不拿取行車執
    照並要求證人龔素慧「不要再騎了」，其辯稱不知該車為贓車云云，自不足採信
    。至被告雖另辯稱前開機車係楊義平交付，惟此既為楊義平於前開八十八年度易
    字第一六五四號案件所堅決否認，被告復於該案對楊義平交付前開機車之時間先
    供稱是八十六年二月間，再改稱是八十五年二月間，前後顯差異太大，參以前開
    機車所懸掛之車牌遲至八十七年五月十日二十時許始失竊，則其辯稱係楊義平交
    付云云，亦不值採信。
  (二)又被告雖於本院訊問時，辯稱查獲之偽造國民身分證係證人龔素慧放入其皮夾內
    ，惟其既於本院訊問時另供稱：伊在查獲前根本不知其皮夾內有前開二枚偽造國
    民身分證等語（見本院八十九年十月五日訊問筆錄），則其又何以得知前開偽造
    國民身分證是證人龔素慧放入皮夾內？況其另於本院訊問皮夾內是否有放錢時，
    先供稱錢都放口袋，沒有放在皮夾內，再於本院追問：錢不放在皮夾內為何要帶
    皮夾出門時，改稱：當天很匆忙，不知道褲袋內被證人龔素慧放置皮夾，也沒有
    感覺等語（見本院前開同日訊問筆錄），其辯詞顯不合常理，再佐以證人龔素慧
    係其妻子，根本無誣陷被告之必要等情，應足認被告前揭辯詞，不值採信。是本
    件事證至此已臻明確，被告犯行洵堪認定，應依法加以論科。
二、核被告甲○○所為係犯刑法第三百四十九條第一項之收受贓物罪，及同法第二百
    十八條第一項之偽造公印文罪、第二百十二條之偽造證書罪。其與不詳姓名之人
    間，就偽造公印文罪及偽造證書罪部分，均有犯意之聯絡及行為之分擔，應論以
    共同正犯。其先後二次偽造他人之國民身分證所觸犯之偽造公印文罪及偽造證書
    罪，除時間緊接外，並均觸犯構成要件相同罪名，顯係基於概括犯意反覆為之，
    應依連續犯之規定分別論以一罪。前開連續偽造公印文罪及連續偽造證書罪二罪
    間，具有方法結果之牽連關係，依刑法第五十五條之規定，應依較重之連續偽造
    公印文罪處斷。公訴人雖未就被告連續偽造公印文部分犯行提起公訴，然此部分
    犯行既與起訴之偽造證書罪部分有裁判上一罪之相牽連關係，為起訴效力所及，
    本院自得併予審理。又其所犯前開贓物罪及連續偽造公印文罪二罪間，犯意各別
    ，行為互殊，犯罪構成要件亦不相同，應分論併罰。另其曾因偽造文書案件，經
    本院判處有期徒刑三月確定，於八十九年三月十四日易科罰金執行完畢，有臺灣
    高等法院被告全國前案紀錄表可按，其於五年內再犯本件偽造公印文之有期徒刑
    以上之罪，為累犯，應依法對其所犯偽造公印文部分加重其刑。爰審酌被告之犯
    罪動機、目的、手段，與生活狀況、品行、智識程度，於本院審理時一再飾詞卸
    責、犯後態度不佳等一切情狀，分別量處如主文所示之刑，並定應執行刑，以示
    儆懲。扣案之偽造「龔伯璋」、「傅昱瑋」名義國民身分證各一枚，為被告所有
    因犯罪所得之物，併依刑法第三十八條第一項第三款規定宣告沒收之，至偽造之
    「內政部印」及「高雄市政府」公印文鋼印部分，因前開二枚偽造國民身分證已
    沒收，而該等公印文附屬其上，自無須另為沒收之諭知，附此敘明。
據上論斷，應依刑事訴訟法第二百九十九條第一項前段，刑法第二十八條、第五十六
條、第二百十八條第一項、第二百十二條、第三百四十九條第一項、第五十五條、第
四十七條、第五十一條第五款、第三十八條第一項第三款，罰金罰鍰提高標準條例第
一條前段，判決如主文。
本案經檢察官李宛凌到庭執行職務。
中      華      民      國    八十九    年      十      月     十六     日
                                  臺灣高雄地方法院刑事第七庭
                                    法  官    劉傑民
右正本證明與原本無異。
如不服本判決，應於判決送達後十日內，向本院提出上訴狀。
                                    書記官    林豐富
中    華    民    國      八十九      年      十      月      十七      日
附錄本案論罪法條：
刑法第二百十八條第一項
偽造公印或公印文者，處五年以下有期徒刑。
刑法第二百十二條
偽造、變造護照、旅券、免許證、特許證及關於品行、能力、服務或其他相類之證書
、介紹書，足以生損害於公眾或他人者，處一年以下有期徒刑，拘役或三百元以下罰
金。
刑法第三百四十九條第一項
收受贓物者，處三年以下有期徒刑、拘役或五百元以下罰金。


司法院資訊處製作；財團法人民間司法改革基金會備份。
